【裁判字號】    98,聲再,327
【裁判日期】    980910
【裁判案由】    誣告等
【裁判全文】
臺灣高等法院刑事裁定                 98年度聲再字第327號
再審聲請人
即受判決人  甲○
                      號
上列再審聲請人即受判決人因誣告等案件，對於本院96年度上訴
字第505 號，中華民國96年8 月22日第二審確定判決（第一審案
號：臺灣板橋地方法院94年度訴字第1426號，起訴案號：臺灣板
橋地方法院檢察署93年度偵字第12406 號），聲請再審，本院裁
定如下：
    主  文
再審之聲請駁回。
    理  由
一、本件再審聲請人即受判決人甲○提起本件再審聲請之意旨略
    以：其因誣告等案，經本院於民國（下同）96年8 月22日，
    以96年度上訴字第505號判決判處罪刑，並定應執行刑為有
    期徒刑2年4月確定在案。但該確定案件，經發現有以下之「
    新證據」：(一)教唆告發人乙○○、呂鍾寶珠於98年8月11日
    具狀（民事意見陳述狀）略以：當時再審聲請人甲○要求新
    台幣（下同）50萬元，係稱：為幫乙○○等一家人開記者會
    ，沒開成，50萬元卻落入再審聲請人手中，因此再審聲請人
    才被訴詐欺。(二)乙○○、呂鍾寶珠98年7月15日具狀之附件
    即臺灣板橋地方法院檢察署92年度偵字第19905號不起訴處
    分書記載同案被告周柏廷有錄得呂鍾寶珠與再審聲請人間之
    通話內容，其中敘及呂鍾寶珠如何以48萬元之代價，使乙○○得以除役；另台北縣調查站扣得證物中亦有乙○○自承交
    付48萬元予兵役黃牛錄音帶，足夠證明該案縱令不起訴，只
    能以罪證不足認定，而非誣告，故原確定判決以誣告判決，
    顯有違誤。(三)同案被告周柏廷在臺灣板橋地方法院檢察署98
    年度偵續字第228號案件出庭辯稱：甲○曾跟伊說如果包攬
    乙○○訴訟費用50萬元之情事被揭穿，就用這張領據來證明
    那50萬元其實是用來買貨的云云。但查包攬訴訟者是周柏廷
    ，乙○○曾證稱：告警察是周柏廷出的主意云云、賴玉梅律
    師亦證稱：是周柏廷自己要對戊○○提出告發，以便證明說
    他有能力承接的強盜案，周柏廷是以幫乙○○官司，所以要
    訂購他從公司領走的貨云云。周柏廷說領據是做來掩飾訴訟
    是再審聲請人所說，一來不實；二來領貨內貨品，業據乙○○於98年6、7月間出庭證實有交付。(四)乙○○於臺灣板橋地
    方法院檢察署98年度他字第2243號證稱：將耳環等商品交付
    予伊云云，顯然訂貨扮記者會追償100萬元SPA傷害，才是真
    相而非包攬訴訟製作假領據證明，顯然原確定判決有誤，而
    周柏廷說法完全沒有憑據。(五)乙○○在再審聲請人告他們詐
    欺時即心虛PO網中傷被判刑確定，一般經驗再審聲請人已經
    判刑，乙○○大可高枕無憂慶祝，何需緊張四處請問律師「
    有否破綻」，怕被告或坐牢？爰依刑事訴訟法第420條（第1
    項）第6款之規定聲請再審云云。
二、按刑事訴訟法第420條第1項第6款所謂發見確實之新證據，
    係指該證據於事實審法院判決前已經存在，為法院、當事人
    所不知，不及調查斟酌，至其後始行發見，且就證據本身形
    式上觀察，固不以絕對不須經過調查程序為條件，但必須顯
    然可認為足以動搖原有罪確定判決，而為受判決人無罪、免
    訴、免刑或輕於原判決所認罪名之判決者為限。故受理聲請
    再審之最後事實審法院，應就聲請再審理由之所謂「新證據
    」，是否具備事實審判決前已經存在，為法院、當事人所不
    知，事後方行發見之「嶄新性」 (或稱「新規性」)，及顯
    然可認足以動搖原有罪確定判決，應為無罪、免訴、免刑或
    輕於原判決罪名之「顯然性」 (或稱「確實性」)二要件，
    加以審查，為判斷應否准予開始再審之準據，二者均不可或
    缺，倘未兼備上開學理上所謂「確實性」與「新規性」之二
    種再審新證據之特性，即不能據為再審之原因。(最高法院
    93年度台抗字第98號、86年度台抗字第477號裁判要旨參照)
    。而所謂確實之新證據，係指其證據之本身在客觀上可認為
    真實，毋須經過調查，即足以動搖原判決，使受刑人得受有
    利之裁判者而言，若在客觀上就其之真實性為如何，尚欠明
    瞭，非經相當之調查，不能辨其真偽，即與確實新證據之「
    確實」含義不符，自難採為聲請再審之理由 (最高法院85年
    度台抗字第341 號、424 號判決均同此旨)。
三、經查：
  (一)本院96年度上訴字第505號刑事判決認定略以: (1)再審聲請
    人即被告甲○經周柏廷介紹認識乙○○，嗣甲○、周柏廷獲
    悉乙○○涉嫌強盜丁○○財物，急欲擺平官司，竟共同意圖
    為自己不法之所有，佯稱只要去告發警察瀆職，推翻原先警
    詢筆錄，其可幫忙擺平至無罪，不需請律師等語，使乙○○
    及其家人呂鍾寶珠、丙○○等誤信以為真，遂將原委任之辯
    護人賴玉梅律師解除委任，嗣由再審聲請人、周柏廷於91年
    11月間陸續向台灣板橋地方法院遞送答辯狀，並於同年12月
    間，陸續藉詞向乙○○及其家人詐騙共計新台幣55萬元得逞
    。(2)再審聲請人、周柏廷二人共同意圖使製作乙○○涉嫌強
    盜案件警詢筆錄之秀山派出所警員戊○○受刑事處分，由再
    審聲請人撰寫內載戊○○涉嫌誘騙乙○○製作不實自白警詢
    筆錄等內容不實之刑事告發狀，再由周柏廷以告發人名義於
    具狀人欄簽名並向台灣板橋地方法院檢察署遞狀告發。(3)再
    審聲請人、周柏廷共同基於使乙○○、丙○○、呂鍾寶珠、
    前衛生署立台北醫院精神科醫師己○○受刑事處分之犯意，
    由再審聲請人指示周柏廷具狀向台灣板橋地方法院檢察署誣
    指己○○涉嫌收受48萬元，記載不實病因於診斷書，使乙○○得以免除兵役。(4)上開事實，業據證人乙○○、丙○○、
    呂鍾寶珠、戊○○、賴玉梅、庚○○、己○○等到庭證述互
    核相符，並有相關刑事答辯狀、刑事陳明狀、刑事聲請調查
    證人狀、刑事告發狀、乙○○華南銀行交易明細表、切結書
    、偽造之檢舉聲明等附卷可參，被告等之辯解，係屬卸責之
    詞，不足採信，本件事證明確，被告犯行洵堪認定等語。是
    再審聲請人所涉誣告、詐欺取財等犯行，以及相關證據、證
    詞是否可採，屬於事實審法院審酌採擇之職權，業經事實審
    法院詳為調查、取捨，為適法之裁量認定，並於判決理由中
    詳述其原因，此有本院前開判決書在卷可稽。
  (二)再審聲請人提起本件再審之聲請，雖提出乙○○等人所撰之
    民事意見陳述狀、民事答辯狀，以及台灣板橋地方法院檢察
    署不起訴處分書、台灣板橋地方法院檢察署公函、檢察官簡
    易判決處刑書（均影本）為證物。但詳觀再審聲請人所提出
    上開證物，大都製作成立於原確定案件最後事實審判決之後
    （僅其中台灣板橋地方法院檢察署92年度偵字第19905 號、
    第17332 號例外）；並非事實審法院判決前即已經存在，惟
    並非當事人所不知，亦非法院所不及調查斟酌，至其後始行
    發見者。且依再審狀所載意旨內容觀之，縱為真實，由其客
    觀形式上觀之，亦不足以動搖原判決，使被告得受有利之裁
    判，自非屬上開法條所示之確實新證據。
  (三)綜上說明，再審聲請人所稱上開各項，均非得以聲請再審之
    確實新證據。本件再審聲請人所舉聲請再審之理由，核與刑
    事訴訟法第420 條第1 項第6 款規定之要件不符，其再審之
    聲請為無理由，應予駁回。
四、據上論斷，應依刑事訴訟法第434條第1項，裁定如主文。
中    華    民    國    98    年    9     月    10    日
                  刑事第九庭審判長法  官  陳貽男
                                  法  官  何信慶
                                  法  官  周盈文
以上正本證明與原本無異。
如不服本裁定，應於收受送達後五日內向本院提出抗告狀。
                                  書記官  張郁琳
中    華    民    國    98    年    9     月    10    日


司法院資訊處製作；財團法人民間司法改革基金會備份。
